【裁判字號】    97,簡,268
【裁判日期】    970819
【裁判案由】    營利事業所得稅
【裁判全文】
臺北高等行政法院判決
                                     97年度簡字第00268號
原      告  賀群食品企業有限公司
代  表  人  甲○○
被      告  財政部臺北市國稅局
代  表  人  凌忠嫄（局長）住同上
上列當事人間因營利事業所得稅事件，原告不服財政部中華民國
97年3月4日台財訴字第09700021330號訴願決定，提起行政訴訟
。本院判決如下：
    主  文
原告之訴駁回。
訴訟費用由原告負擔。
    事  實
一、事實概要：
    緣原告民國（下同）93年度營利事業所得稅結算申報，原列
    報營業成本新臺幣（下同）48,455,801元，經被告機關查得
    原告漏未減除進貨折讓270,544元（下稱系爭折讓），致虛
    增營業成本乃核定營業成本為48,185,257元，課稅所得額
    310,503元，應補稅額67,625元，並按所漏稅額67,625元處
    以0.8倍之罰鍰計54,100元。原告不服，申請復查，未獲變
    更，原告就罰鍰處分仍表不服，提起訴願亦遭決定駁回，遂
    向本院提起本件行政訴訟。
二、兩造聲明：
  (一)原告聲明求為判決：
    1.訴願決定及原處分均撤銷。
    2.訴訟費用由被告負擔。
  (二)被告聲明求為判決：
    1.請求判決駁回原告之訴。
    2.訴訟費用由原告負擔。
三、兩造之爭點：被告依財政部93年3月29日台財稅字第
    0930451133號函之稅務違章案件裁罰金額或倍數參考表，對
    原告處以0.8倍之罰鍰計54,100元，是否適法？
  (一)原告主張之理由：
    1.緣原告93年5月取自喜年來股份有限公司進貨折讓2筆(銷
      售額合計270,544元)，於申報該年度營利事業所得稅時，
      營業成本漏未減除該進貨折讓金額，經被告所屬大安分局
      依所得稅法第22條第1項及第110條第1項核定應補所漏稅
      額67,625元，並處所漏稅額0.8倍之罰鍰計54,100元。
    2.依據財政部「稅務違章案件裁罰金額或倍數參考表」之規
      定，納稅義務人違反營利事業所得稅第110條第1項之規定
      ，漏稅額在新台幣10 萬元以下者，處所漏稅額0.4倍之罰
      鍰。
    3.綜上所述，依法提起訴訟，請判決如聲明所示。
  (二)被告主張之理由：
    1.按「納稅義務人自動向稅捐稽徵機關補報並補繳所漏稅款
      者，凡屬未經檢舉、未經稽徵機關或財政部指定之調查人
      員進行調查之案件，左列之處罰一律免除；……二、各稅
      法所定關於逃漏稅之處罰。」為稅捐稽徵法第48 條之1第
      1項所明定。次按「會計基礎，凡屬公司組織者，應採用
      權責發生制，其非公司組織者，得因原有習慣或因營業範
      圍狹小，申報該管稽徵機關採用現金收付制。」及「納稅
      義務人已依本法規定辦理結算申報，但對依本法規定應申
      報課稅之所得額有漏報或短報情事者，處以所漏稅額2倍
      以下之罰鍰。」分別為所得稅法第22 條第1項及第110條
      第1項所規定。
    2.原告93年度營利事業所得稅結算申報，原列報營業成本
      48,455,801元，被告初查以其漏未減除進貨折讓270,544
      元，虛報營業成本270,544元，致漏報所得額270,544元，
      乃按所漏稅額67,625元處以0.8倍之罰鍰計54,100元。
    3.答辯理由：
      (1)原告於93年5月取自喜年來股份有限公司進貨折讓2筆（
        發票號碼YX00000000，YX00000000），銷售額合計
        270,544元，有營業人進銷項憑證交查異常查核清單可
        稽，為原告所不爭。又原告係公司組織，應採權責發生
        制，依首揭規定，系爭折讓自應於93年度列報，況被告
        於復查階段亦已查明系爭折讓未列計於94年度營利事業
        所得稅結算申報案顯無稅捐稽徵法第48條之1規定之適
        用。則原告本年度漏未減除進貨折讓，致虛增營業成本
        ，違章事證明確。
      (2)系爭折讓違反營業稅法經被告查獲後，於93年11月11日
        通知原告提示證明（P22），並經原告於94年11月30 日
        承諾違章事實（P28），原告既已知悉，惟於系爭年度
        營利事業所得稅結算申報未依規定申報或調查前自動補
        報，核有故意或過失，原處罰鍰，並無不合。
      (3)「納稅義務人已依本法規定辦理結算申報，但對依本法
        規定應申報課稅之所得額有漏報或短報情事者，處以所
        漏稅額2倍以下之罰鍰。。一、漏稅額超過新台幣五萬
        元者。……以書面或於談話筆（紀）錄中承認違章事實
        ……處所漏稅額0.8倍之罰鍰。……」為財政部93年3月
        29日台財稅字第0930451133號函之稅務違章案件裁罰金
        額或倍數參考表所揭明，而上開裁罰金額或倍數參考表
        係主管機關財政部，分別就稅捐稽徵法、綜合所得稅、
        營利事業所得稅、貨物稅、菸酒稅、營業稅等稅務違章
        案件之不同情節，訂定不同之處罰額度，復就行為人是
        否已補繳稅款、以書面或於談話筆（紀）錄中承認違章
        事實及何時承認等分別作為減輕處罰之事由，其除作原
        則性或一般性裁量基準外，另有例外情形之裁量基準，
        與法律授權目的尚無牴觸，稅捐稽徵機關援引上開裁罰
        基準作成行政處分，自屬適法。
      (4)按稅捐稽徵法第1條之1，係規定財政部依本法或稅法所
        發布之解釋函令，對於據以申請之案件發生效力，但有
        利於納稅義務人者，對於尚未核課確定之案件適用之。
        而稅務違章案件裁罰金額或倍數參考表，乃財稅主管機
        關財政部本於其上級行政機關之地位，為簡化執行機關
        之個案行政裁量，使各級稅捐稽徵機關辦理違章案件時
        ，對於裁罰金額或倍數有一客觀之參考標準可循，避免
        專斷或有輕重之差別待遇，其性質僅為協助稅捐稽徵機
        關行使裁量權而訂頒之裁量基準，並非稅捐稽徵法第1
        條之1所稱「解釋函令」，故本件無適用該條餘地，又
        上開參考表，並非法律，亦無適用稅捐稽徵法第48條之
        3所定從新從輕原則可言。故原告主張顯無可採，原告
        仍執詞爭執，難謂有理由。
    據上論述，本件原處分、訴願決定均無違誤，請判決如被告
    答辯之聲明。
    理  由
一、按「納稅義務人自動向稅捐稽徵機關補報並補繳所漏稅款者
    ，凡屬未經檢舉、未經稽徵機關或財政部指定之調查人員進
    行調查之案件，左列之處罰一律免除；．．．二各稅法所定
    關於逃漏稅之處罰。」為稅捐稽徵法第48條之1第1項所明定
    。次按「會計基礎，凡屬公司組織者，應採用權責發生制，
    其非公司組織者，得因原有習慣或因營業範圍狹小，申報該
    管稽徵機關採用現金收付制。」及「納稅義務人已依本法規
    定辦理結算申報，但對依本法規定應申報課稅之所得額有漏
    報或短報情事者，處以所漏稅額2倍以下之罰鍰。」分別為
    所得稅法第22條第1項及第110條第1項所規定。
二、查原告對於於93年5月取自喜年來股份有限公司進貨折讓2筆
    （發票號碼YX00000000，YX00000000），銷售額合計
    270,544元，而於93年度營利事業所得稅結算申報，原列報
    營業成本48,455,801元，經被告查得原告漏未減除系爭進貨
    折讓，致虛增營業成本，乃核定營業成本為48,185,257元，
    課稅所得額310,503元，應補稅額67,625元，並按所漏稅額
    67,625元處以0.8倍之罰鍰計54,100元之事實，除為原告於
    94年11月30日出具說明書承認有違章事實外，復為起訴狀所
    不爭執，並有營業人進銷項憑證交查異常查核清單及原告說
    明書等各附原處分卷第24、28頁可稽，是本件原告93年度營
    利事業所得稅結算申報，有虛增其營業成本之事實，洵堪認
    定。兩造主要爭執在：被告依財政部93年3 月29日台財稅字
    第0930451133號函之稅務違章案件裁罰金額或倍數參考表，
    對原告處以0.8倍之罰鍰計54,100元，原告主張依新修正之
    稅務違章案件裁罰金額或倍數參考表，本件漏稅額在新台幣
    10萬元以下者，處所漏稅額0.4倍之罰鍰，是否可採？
三、經查：
  (一)原告係公司組織，依所得稅法第22條第1項規定，其會計基
    礎應採權責發生制，則系爭折讓自應於93年度予以列報，惟
    原告並未依法列報。嗣經被告查獲後於93年11月11日以財北
    國稅大安營業字第0933600405號函通知原告提示相關調查資
    料，有該通知函附原處分卷第22、23頁足考，原告始提出說
    明書承認有違章情事；又原告公司於86年間即已設立，有其
    公司設立資料附原處分卷第79頁足佐，是本件93年度營利事
    業所得稅之申報並非原告首次營利事業所得稅之結算申報，
    亦可確認，原告自應依法誠實申報。其本應注意並能注意卻
    未注意，以致漏未申報系爭折讓，縱無故意，亦難辭其過失
    之責。被告因而依所得稅法110條第1項之規定，及依行為時
    財政部93年3月29日台財稅字第0930451133號函之稅務違章
    案件裁罰金額或倍數參考表，對原告處以0.8倍之罰鍰計
    54,100元，於法自屬有據。
  (二)原告固主張依財政部「稅務違章案件裁罰金額或倍數參考表
    」之規定（96年3月28日修正），納稅義務人違反營利事業
    所得稅第110條第1項之規定，漏稅額在新台幣10萬元以下者
    ，處所漏稅額0.4倍之罰鍰等語。惟按稅捐稽徵法第1條之1
    ，係規定財政部依本法或稅法所發布之解釋函令，對於據以
    申請之案件發生效力，但有利於納稅義務人者，對於尚未核
    課確定之案件適用之。而稅務違章案件裁罰金額或倍數參考
    表，乃財稅主管機關財政部本於其上級行政機關之地位，為
    簡化執行機關之個案行政裁量，使各級稅捐稽徵機關辦理違
    章案件時，對於裁罰金額或倍數有一客觀之參考標準可循，
    避免專斷或有輕重之差別待遇，其性質僅為協助稅捐稽徵機
    關行使裁量權而訂頒之裁量基準（最高行政法院93年度判字
    第309號判決意旨參照），並非稅捐稽徵法第1條之1所稱「
    解釋函令」，故本件無適用稅捐稽徵法第1條之1之餘地；又
    上開參考表，並非法律，亦無適用稅捐稽徵法第48條之3所
    定從新從輕原則可言。原告主張本件應適用新修正之「稅務
    違章案件裁罰金額或倍數參考表」等云，容有誤解法令情形
    ，無法採取。
四、綜上，原告所訴均委無足採，從而被告以原告93年度營利事
    業所得稅結算申報，原列報營業成本48,455,801元，經查得
    原告漏未減除系爭折讓270,544元，致虛增營業成本，乃核
    定營業成本為48,185,257元，課稅所得額310,503元，應補
    稅額67,625元，並按所漏稅額67,625元處以0.8倍之罰鍰計
    54,100元，並無違誤，復查及訴願決定予以維持，亦無不合
    。原告徒執前詞，訴請撤銷，為無理由，應予駁回。
五、本件訴訟標的金額未逾20萬元，為適用簡易程序事件，本判
    決爰不經言詞辯論為之；又本件待證事實已明，兩造其餘之
    攻擊防禦方法，無庸一一論斷，併予敘明。
據上論結，本件原告之訴為無理由，爰依行政訴訟法第98條第1
項前段、236條、第233條第1項，判決如主文。
中    華    民    國    97     年    8    月   19     日
                  臺北高等行政法院第六庭
                                  法  官   陳鴻斌
上為正本係照原本作成。
本件以訴訟事件所涉及之法律見解具有原則性者為限，始得於本
判決送達後20日內向本院提出上訴狀並表明上訴理由，如已於本
判決宣示後送達前提起上訴者，應於判決送達後20日內補具上訴
理由（均按他造人數附繕本），且經最高行政法院許可後方得上
訴。
中    華    民    國    97    年     8    月   20     日
                                  書記官  陳清容


司法院資訊處製作；財團法人民間司法改革基金會備份。
